臺灣基隆地方法院刑事判決
  111年度交易字第161號
公  訴  人  臺灣基隆地方檢察署檢察官
被      告  何文龍


上列被告因過失傷害案件，經檢察官提起公訴（111年度偵字第3
607號），本院判決如下：
    主  文
何文龍汽車駕駛人，行經行人穿越道不依規定讓行人優先通行，
而犯過失傷害罪，處有期徒刑參月，如易科罰金，以新臺幣壹仟
元折算壹日。
    事  實
一、何文龍於民國111年1月9日下午6時27分許，騎乘車牌號碼00
    0-000號普通重型機車搭載林月桂，沿新北市瑞芳區明燈路3
    段往瑞芳街方向行駛，行經明燈路3段148號前時，明知汽車
    行經行人穿越道，遇有行人穿越時，無論有無交通指揮人員
    指揮或號誌指示，均應暫停讓行人先行通過，且應注意車前
    狀況，並隨時採取必要之安全措施，而依當時天候陰、夜間
    有照明、柏油路面乾燥、無缺陷、無障礙物且視距良好，並
    無不能注意之情事，竟疏未注意及此，貿然直行，適有行人
    賴建明沿明燈路3段上之行人穿越道由南往北方向方向行走
    ，何文龍因閃避不及，撞及賴建明，致賴建明倒地，並受有
    右脛骨骨折之傷害。嗣何文龍於肇事後停留現場，在犯罪未
    被有偵查權之機關或公務員發覺前，即主動報警處理，自首
    前情並接受裁判，而查悉上情。
二、案經賴建明訴由新北市政府警察局瑞芳分局報告臺灣基隆地
    方檢察署檢察官偵查起訴。
    理  由
壹、程序部分：
    本案據以認定被告何文龍犯罪之供述證據，公訴人及被告在
    本院審理時均未爭執其證據能力，復經本院審酌認該等證據
    之作成並無違法、不當或顯不可信之情況，而非供述證據亦
    非公務員違背法定程序所取得，依刑事訴訟法第159條之5第
    2項、第158條之4規定反面解釋，均有證據能力，合先敘明
    。
貳、實體部分：
一、訊據被告固坦承曾於上開時、地騎乘上揭普通重型機車搭載
    林月桂，且當時告訴人賴建明亦在該處等節，惟矢口否認涉
    有過失傷害犯行，辯稱：我騎車到斑馬線那邊的時候，斑馬
    線上沒有人，告訴人是站在沒有斑馬線的地方等我，所以我
    騎車過去時，並沒有撞到告訴人，後來我為了調整夾腳拖鞋
    的鞋帶，而把機車停到路邊，此時，因為告訴人伸手抓住我
    的後照鏡，才導致我們二人跌倒。又告訴人的傷勢並非由我
    造成，告訴人的傷是舊傷，我在幫告訴人移動他的腳時，有
    看到開過刀的傷疤，告訴人當時雖然跟我說他的腳很痛，但
    我覺得他是在演戲云云。惟查：
　㈠被告曾於上開時、地騎乘上揭普通重型機車，往瑞芳街方向
    行駛，行經明燈路3段148號前，且當時告訴人亦在該處等節
    ，業據被告於警詢、偵訊及本院審理時坦承不諱（見偵卷第
    10頁、第81頁，本院卷第96頁），核與證人即告訴人賴建明
    於警詢及偵訊時所證情節相符（見偵卷第14頁、第80頁），
    並有新北市政府警察局瑞芳分局道路交通事故現場圖、道路
    交通事故調查報告表㈠、㈡、現場照片10張等在卷可稽（見偵
    卷第25頁至第29頁、第39頁至第47頁），首堪認定。
　㈡復按道路交通安全規則所稱之汽車，係指在道路上不依軌道
    或電力架線而以原動機行駛之車輛（包括機車）；再汽車行
    駛時，駕駛人應注意車前狀況，並隨時採取必要之安全措施
    ；汽車行經行人穿越道，遇有行人穿越時，無論有無交通指
    揮人員指揮或號誌指示，均應暫停讓行人先行通過，道路交
    通安全規則第2條第1項第1款、第94條第3項、第103條第2項
    分別定有明文，此為一般駕駛人所具之交通常識與應盡之注
    意義務，被告考領有機車駕駛執照，有公路監理電子閘門系
    統查詢結果1紙存卷可稽（見偵卷第59頁），對於上開交通
    安全規則自應知悉甚明。然查：
　⒈告訴人於警詢時證稱：111年1月9日下午6時27分許，在新北
    市○○區○○路0段000號前，我從全家便利商站那側要過馬路到
    龍儼宮那邊，我行走在行人穿越道上，該路口只有閃光號誌
    ，我那側閃紅，被告那側閃黃。在確認兩側都無來車後，我
    才走在行人穿越道上要過馬路，走到大概超過一半的地方時
    ，被告突然騎乘車牌號碼000-000號普通重型機車，從明燈
    路3段往龍儼宮方向直行，並直接撞上我。我也不知道後來
    會被被告撞到，被告的車就突然出現，我沒有看到被告的車
    等語甚明（見偵卷第14頁、第80頁）。
　⒉又本院當庭勘驗案發當時之路口監視器畫面，勘驗結果略以
    （見本院卷第96頁至第97頁、第105頁至第108頁）：
　⑴檔案時間00：00：00至00：00：04：
    告訴人自一坑路往明燈路3段之方向徒步行走，並行走於行
    人穿越道上。該行人穿越道方向之行車號誌為閃光紅燈，且
    現場燈光充足。被告之車輛尚未出現。
  ⑵檔案時間00：00：04至00：00：05：
    被告騎乘車牌號碼000-000號普通重型機車（下稱A車）自畫
    面左下方出現，後方搭載林月桂，並向畫面右上方行駛（即
    沿明燈路3段往瑞芳街方向行駛）。被告行駛方向之行車號
    誌為閃光黃燈。告訴人仍在行人穿越道上徒步行走。
  ⑶檔案時間00：00：05至00：00：06：
    被告仍騎乘A車往告訴人行走之行人穿越道方向行駛。告訴
    人仍在行人穿越道上徒步行走。
  ⑷檔案時間00：00：06至00：00：07：
    告訴人仍在行人穿越道上徒步行走。此時被告騎乘之A車非
    常靠近行走於行人穿越道之告訴人，但雙方尚未發生碰撞。
  ⑸檔案時間00：00：07至00：00：08：
    被告騎乘之A車與告訴人發生碰撞。
  ⑹檔案時間00：00：08至00：00：12：
    告訴人因遭被告騎乘之A車碰撞而朝其左方倒地，並倒於行
    人穿越道外。被告與林月桂於碰撞後向二人之右前方倒地。
　⒊另告訴人當日因受上開撞擊後倒地，而受有右脛骨骨折之傷
    害乙節，有其出具之衛生福利部基隆醫院診斷證明書1份在
    卷可稽（見偵卷第17頁）。而告訴人所受上揭傷勢係新傷，
    依所受傷勢視之，其於受傷後仍能於無輔具之情形下自行行
    走等情，有衛生福利部基隆醫院111年8月19日基醫醫行字第
    1110005945號函暨所附之告訴人出院病歷摘要、骨科門診紀
    錄、復健科門診紀錄、急診紀錄、放射線一般檢查報告等影
    本各1份附卷足憑（見本院卷第17頁至第75頁）。縱上，足
    認告訴人於事發當時，係沿明燈路3段上之行人穿越道由南
    往北方向方向行走，嗣遭被告騎乘之機車撞擊倒地，因而受
    有上開傷勢。
　⒋又本件道路交通事故發生時天候陰、夜間有照明、柏油路面
    乾燥、無缺陷、無障礙物且視距良好，並無不能注意之情事
    ，有上開道路交通事故調查報告表㈠附卷可憑，詎被告竟疏
    未注意暫停讓行人先行通過暨其車前狀況，貿然直行，致生
    本件道路交通事故，其就本件事故應負過失責任，至為灼然
    。而告訴人確因本件交通事故受有前開傷害之事實，業經敘
    明如前，故被告之過失行為與告訴人所受之前開傷害間，具
    有相當因果關係，亦堪認定。
　㈢綜上所述，被告所辯各節，要屬臨訟卸責之詞，無足採信。
    本案事證明確，被告犯行堪以認定，應予依法論科。
二、論罪科刑：
  ㈠刑法總則之加重，係概括性之規定，所有罪名均一體適用；
    刑法分則之加重，係就犯罪類型變更之個別犯罪行為予以加
    重，成為另一獨立之罪名。道路交通管理處罰條例第86條第
    1項加重其刑至2分之1之規定，係就刑法第276條之過失致人
    於死罪、同法第284條之過失傷害（及致重傷）罪之基本犯
    罪類型，對於加害人為汽車駕駛人，於從事駕駛汽車之特定
    行為時，因具備該條項所定之違規情形，因而致人受傷或死
    亡之特殊行為要件予以加重處罰，已就上述刑法第276條、
    第284條各罪犯罪類型變更之個別犯罪行為予以加重，而成
    另一獨立之罪名，自屬刑法分則加重之性質（最高法院99年
    度台非字第198號判決意旨參照）。又依同條例第3條第8款
    規定，「車輛」指非依軌道電力架設，而以原動機行駛之汽
    車（包括機車）、慢車及其他行駛於道路之動力車輛，故該
    條例所稱之「汽車駕駛人」，於個別條文未就汽、機車駕駛
    人分別為不同規範之情形，自係兼指汽、機車駕駛人甚明。
    查被告事發時雖係騎乘普通重型機車，仍屬道路交通管理處
    罰條例所稱之汽車駕駛人，又其行經行人穿越道不依規定讓
    行人即告訴人優先通行，因而致告訴人受傷，故核被告所為
    ，係犯道路交通管理處罰條例第86條第1項、刑法第284條前
    段之汽車駕駛人行經行人穿越道不依規定讓行人優先通行之
    過失傷害罪，應依上開條例之規定加重其刑。公訴意旨認被
    告所為係犯刑法第284條前段之過失傷害罪嫌，尚有未恰，
    惟業經公訴人當庭更正如前（見本院卷第115頁），自無庸
    變更起訴法條，併此敘明。
  ㈡另被告肇事後，在警方尚未查悉犯罪嫌疑人時，即主動向員
    警自首前情並接受裁判，此有道路交通事故肇事人自首情形
    紀錄表1紙附卷可參（見偵卷第51頁），被告於犯罪未經發
    覺前，自首並接受裁判，爰依刑法第62條前段規定減輕其刑
    ，並依法先加後減之。
  ㈢爰以行為人之責任為基礎，審酌被告前無任何犯罪科刑處罰
    紀錄，有其臺灣高等法院被告前案紀錄表在卷可憑（見本院
    卷第9頁），素行尚佳；然其駕車疏未遵守交通規則，致告
    訴人受有上開身體傷害，行為已有不該，犯後復始終否認犯
    行，且迄未與告訴人達成和解，犯後態度非佳；另參酌其違
    反注意義務之程度、國中畢業之教育程度、無業、家境勉持
    且無須撫養親屬之生活狀況（見偵卷第9頁被告警詢筆錄受
    詢問人欄，本院卷第121頁被告於本院審理時之自述）、告
    訴人所受傷勢等一切情狀，量處如主文所示之刑，並諭知易
    科罰金之折算標準，以示懲儆。
據上論斷，應依刑事訴訟法第299條第1項前段，判決如主文。
本案經檢察官吳欣恩提起公訴，檢察官陳虹如到庭執行職務。
中　　華　　民　　國　　111 　年　　10　　月　　19　　日
                  刑事第四庭  法  官    謝昀芳
以上正本證明與原本無異。
如不服本判決，應於收受判決後20日內向本院提出上訴書狀，並
應敘述具體理由。其未敘述上訴理由者，應於上訴期間屆滿後20
日內向本院補提理由書（均須按他造當事人之人數附繕本）。「
切勿逕送上級法院」。
中　　華　　民　　國　　111 　年　　10　　月　　19　　日
                              書記官    陳維仁
附錄本案論罪科刑法條：
刑法第284條
因過失傷害人者，處一年以下有期徒刑、拘役或十萬元以下罰金
；致重傷者，處三年以下有期徒刑、拘役或三十萬元以下罰金。
道路交通管理處罰條例第86條
汽車駕駛人，無駕駛執照駕車、酒醉駕車、吸食毒品或迷幻藥駕
車、行駛人行道或行經行人穿越道不依規定讓行人優先通行，因
而致人受傷或死亡，依法應負刑事責任者，加重其刑至二分之一
。
汽車駕駛人，在快車道依規定駕車行駛，因行人或慢車不依規定
，擅自進入快車道，而致人受傷或死亡，依法應負刑事責任者，
減輕其刑。